【裁判字號】    99,智易,29
【裁判日期】    991220
【裁判案由】    違反著作權法
【裁判全文】
臺灣高雄地方法院刑事判決              99年度智易字第29號
公  訴  人  臺灣高雄地方法院檢察署檢察官
被      告  許素卿
上列被告因違反著作權法案件，經檢察官聲請簡易判決處刑（97
年度偵字第25187 號），本院認不宜逕以簡易判決處刑（97年度
審簡字第6380號），改依通常程序審理，判決如下：
    主  文
許素卿無罪。
    理  由
一、公訴意旨略以：被告許素卿係址設高雄市○○區○○路316
    號之1 「酒族KTV 」之負責人，明知「心碎」、「放手」、
    「天天醉」、「拼出頭」、「看乎開」、「平凡英雄」、「
    無緣的祝福」等7 首歌曲（下合稱前開7 首歌），係金圓企
    業股份有限公司（下稱金圓公司）享有專屬授權並管理之音
    樂著作，非經金圓公司之同意或授權，不得任意公開演出，
    竟自民國97年6 月5 日起，以每臺新臺幣（下同）3,000 元
    之月租，向卓得生（業經判處有期徒刑3 月確定）承租灌錄
    有上開歌曲之點將家電腦點歌伴唱機5 臺，而與卓得生共同
    基於侵害他人音樂著作財產權之集合犯意聯絡，將前開伴唱
    機擺設在「酒族KTV 」內，並以每首歌曲10元之代價，供不
    知情之不特定消費者投幣點唱播放，且僱用不知情之吳美雪
    擔任現場服務生，而以此公開演出之方法侵害金圓公司之著
    作財產權。嗣員警於97年8 月5 日17時5 分許，持本院搜索
    票前往「酒族KTV 」執行搜索查獲，並當場扣得前開伴唱機
    5 臺、遙控器5 支、歌本5 本，因認被告涉犯著作權法第92
    條之擅自以公開演出之方法侵害他人之著作財產權罪嫌。
二、本判決所引用之證據資料（詳後引用之各項證據），其中係
    屬傳聞證據部分，縱無刑事訴訟法第159 條之1 至第159 條
    之4 或其他規定之傳聞證據例外情形，亦因被告及檢察官均
    已明示同意作為證據使用（本院審易字卷第23頁參照），且
    本院審酌卷內並無事證顯示各該陳述之作成時、地與週遭環
    境，有何致令陳述內容虛偽、偏頗之狀況後，也認為適當，
    依刑事訴訟法第159 條之5 第1 項之規定，為傳聞法則之例
    外，應有證據能力，先予指明。
三、犯罪事實應依證據認定之，無證據不得認定犯罪事實；不能
    證明被告犯罪者，應諭知無罪之判決，刑事訴訟法第154 條
    第2 項、第301 條第1 項分別定有明文。次按刑事訴訟法第
    161 條第1 項規定，檢察官就被告犯罪事實，應負舉證責任
    ，並指出證明之方法。因此，檢察官對於起訴之犯罪事實，
    應負提出證據及說服之實質舉證責任。倘其所提出之證據，
    不足為被告有罪之積極證明，或其指出證明之方法，無從說
    服法院以形成被告有罪之心證，基於無罪推定之原則，自應
    為被告無罪判決之諭知（最高法院92年臺上字第128 號判例
    要旨參照）。末著作權法第92條所稱以公開演出方法侵害他
    人音樂著作財產權罪，參照同法第3 條第1 項第9 款規定，
    係指行為人以演技、舞蹈、歌唱、彈奏樂器或其他方法向現
    場之公眾傳達著作內容，或以擴音器或其他器材，將原播送
    之聲音或影像向公眾傳達著作內容，亦屬之。是以構成對於
    詞、曲音樂著作財產權人所享有公開演出權之侵害者，必須
    行為人曾以前開方法向現場之公眾傳達著作內容，或以擴音
    器或其他器材將聲音向公眾傳達，始足當之。
四、檢察官認被告涉犯擅自公開演出前開7 首歌罪嫌，無非係以
    證人吳美雪、證人即告訴代理人吳建勳之陳述、租賃契約書
    、前開7 首歌之專屬授權證明書、蒐證照片，及扣案前開伴
    唱機5 臺、遙控器5 支、歌本5 本等物，資為主要之依據。
    訊據被告堅決否認犯行，並辯稱：前開伴唱機雖擺放在我所
    經營之「酒族KTV 」店內，但我未曾聽聞顧客點唱前開7 首
    歌，因為伴唱機內歌曲很多，且店內生意不佳，根本沒有什
    麼顧客投幣點唱伴唱機內歌曲等語。
五、經查：
  1.被告所經營之「酒族KTV 」店內擺放前開伴唱機5 臺、遙控
    器5 支、歌本5 本等物，供顧客投幣點播，而受金圓公司委
    任之蔡博洋、吳建勳，乃於97年6 月15日前往「酒族KTV 」
    店蒐證發現前開伴唱機內均儲存金圓公司享有音樂著作權之
    前開7 首歌，並進而會同員警於97年8 月5 日17時5 分許，
    前往「酒族KTV 」店執行搜索，並當場點播確認前開伴唱機
    內確有前開7 首歌無訛，遂而將前開伴唱機、遙控器、歌本
    等物予以查扣，嗣又清查確認扣案前開5 臺伴唱機中，僅有
    3 臺伴唱機曾向弘音公司間接取得版權（應係指公開演出權
    ），另2 臺則自始至終未曾取得授權，被告也因此支付10萬
    元賠償金予蔡博洋收訖各情，為被告所不爭執，且經證人吳
    美雪、吳建勳證述明確，並有本院97年度聲蒐字第1290號搜
    索票1 紙、專屬授權證明書2 份、民事和解書1 份在卷，及
    前開伴唱機5 臺、遙控器5 支、歌本5 本扣案可稽，固堪認
    定。
  2.惟查，伴唱機所收錄之歌曲，動輒達數百甚或上千首之多，
    為眾所週知之事，而前開7 首歌所占比例甚低，本院原無由
    單憑「酒族KTV」店內擺放有前開伴唱機5 臺供顧客投幣點
    播一情，即遽謂前開伴唱機擺放在「酒族KTV」店內期間，
    必曾有客人投幣點唱前開7 首歌而擅自予以公開演出，尚不
    因該等詞、曲在坊間點播率之高、低而異。復次，檢察官就
    前開7 首歌經被告或其他客人公開演出之具體時點，未曾加
    以指明、舉證，且本院也查無前開7 首歌確經被告或其他客
    人在「酒族KTV 」店內，以演唱等方法向現場之公眾傳達著
    作內容，或以擴音器將聲音向公眾傳達之積極事證，則被告
    是否確有公開演出前開7 首歌之犯行，實尚未達於通常一般
    之人均不致於有所懷疑，而得確信其為真實之程度。
  3.末著作財產權之授權方式、內容原無何要式、定式之限制，
    是以著作財產權人在未指明具體時、地下，概括授權予查緝
    人員得基於蒐證之目的，而在必要範圍內為公開演出等行為
    ，本為法所不禁，且得生授權之效力，參諸證人吳建勳於本
    院審理中所證稱：我與蔡博洋於97年6 月15日前往「酒族KT
    V 」之目的就是要去蒐證等語，則證人吳建勳基於蒐證目的
    ，而於97年6 月15日在「酒族KTV 」內點播前開7 首歌之行
    為，應認已事先取得告訴人之同意、授權，而無侵害告訴人
    之著作財產權可言；至就卷附97年8 月5 日蒐證相片部分，
    則係員警為偵查本案，基於搜證目的而點播前開7 首歌，要
    屬合法之蒐集證據行為，自亦非擅自侵害他人著作財產權，
    均併指明。
  4.綜上所述，檢察官所舉之事證，尚不足推論前開伴唱機中之
    前開7 首歌，確曾經客人投幣點唱而非法予以公開演出。此
    外，並無其他事證足認被告確有非法公開演出前開7 首歌之
    事實，被告此部分犯罪自屬不能證明，依首開說明，自應為
    被告無罪之諭知。
據上論斷，應依刑事訴訟法第452 條、第301 條第1 項前段，判
決如主文。
本案經檢察官陳威呈到庭執行職務。
中    華    民    國    99    年    12    月    20    日
                  刑事第一庭  法  官  莊珮吟
以上正本證明與原本無異。
如不服本判決應於收受判決後10日內向本院提出上訴書狀，並應
敘述具體理由。其未敘述上訴理由者，應於上訴期間屆滿後20日
內向本院補提理由書(均須按他造當事人之人數附繕本)「切勿逕
送上級法院」。
中    華    民    國    99    年    12    月    20    日
                              書記官  鍾淑美

司法院資訊處製作；財團法人民間司法改革基金會備份。
